【裁判字號】    94,易,1748
【裁判日期】    950316
【裁判案由】    詐欺
【裁判全文】
臺灣臺北地方法院刑事判決              94年度易字第1748號
公  訴  人  臺灣臺北地方法院檢察署檢察官
被      告  乙○○
上列被告因詐欺案件，經檢察官聲請以簡易判決處刑（九十四年
度偵字第一三三０六號），本院受理後（受理案號為九十四年度
簡字第二０五七號），認不宜以簡易判決處刑，改依通常程序處
理，而本院於通常程序之準備程序進行中訊問被告，被告先就被
訴事實為有罪之陳述，經告以簡式審判之旨，並聽取當事人之意
見後，裁定行簡式審判程序後，判決如下：
    主  文
乙○○行使偽造私文書，足以生損害於他人，處有期徒刑拾月。
緩刑貳年。
    事  實
一、乙○○為大榮代書地政事務所負責人，從事土地代書業務。
    於民國九十三年九月間，因甲○○欲向戴麗蓮購買位在臺北
    縣板橋市○○街三九巷八弄二號六樓之房屋暨所坐落之土地
    ，而透過戴麗蓮之介紹，委託乙○○辦理上址不動產買賣過
    戶等相關事宜。因甲○○需貸款支付上開不動產買賣價金，
    乃經由乙○○介紹，前往臺北市大安區○○○路○段三二五
    號復華商業銀行臺北分行（下稱復華銀行臺北分行）辦理貸
    款事宜。於同年十月七日，乙○○及甲○○均經由復華銀行
    臺北分行承辦人員蔡侑安致電告知該行同意核撥款項後，詎
    乙○○因需款孔急，竟萌生為自己不法所有之意圖，於同日
    下午三時三十一分銀行停止營業前，前往復華銀行臺北分行
    代甲○○領收存摺、提款卡及已經由甲○○用印之取款條等
    物，明知其並未經甲○○同意或授權其填寫取款條，竟於甲
    ○○已用印之取款條上填寫取款金額新臺幣（下同）一百九
    十萬元，表示甲○○欲提領一百九十萬元之意思，而偽造完
    成該取款條私文書，並持之向蔡侑安行使，致蔡侑安誤認乙
    ○○係經甲○○授權代為取款，而陷於錯誤，乃交付一百九
    十萬元予乙○○。嗣因甲○○一再催促乙○○辦理交屋事宜
    ，乙○○乃向戴麗蓮告知上情，戴麗蓮於同年十月二十六日
    轉告甲○○，始知上情。
二、案經甲○○訴請臺北市政府警察局中正第二分局報告臺灣臺
    北地方法院檢察署（下稱臺北地檢署）檢察官偵查並聲請簡
    易判決處刑，本院受理後，認不宜以簡易判決處刑，改依通
    常程序審理。
    理  由
一、證據之認定：
    上開事實一之部分，業據告訴人甲○○於警詢及檢察官詢問
    時指述明確（偵查卷第十二頁至第二十頁及第五一頁至第五
    三頁參照），且經證人即復華銀行臺北分行職員蔡侑安於警
    詢及檢察官詢問時證述屬實（偵查卷第二一頁至第二五頁及
    第五四頁、第五五頁參照），並有房屋貸款申請書、不動產
    買賣契約書、匯款回條、甲○○於復華銀行活期儲蓄存款帳
    戶之存摺明細、取款條、借據及本票各一份在卷可證（偵查
    卷第二七頁、第三二頁、第三三頁至第三五頁、第三七頁至
    第四十頁、第四四頁及第四五頁參照），且被告乙○○亦於
    本院九十五年三月二日審理時供承不諱（本院當日審判筆錄
    參照），是依(一)告訴人甲○○之指述、(二)證人蔡侑安之證述
    及(三)上開房屋貸款申請書、不動產買賣契約書、匯款回條、
    甲○○於復華銀行活期儲蓄存款帳戶之存摺明細、取款條、
    借據及本票各一份等補強證據已足資擔保被告於本院審理時
    所為之上開任意性自白具有相當程度之真實性，而得確信被
    告前述自白之犯罪事實確屬真實，從而依刑事訴訟法第一百
    五十六條第一項及第二項規定，本院自得依被告前述自白及
    該補強證據認定被告確有為前述明知其未受甲○○之授權，
    亦未經甲○○之同意，於甲○○已經用印之取款條上偽填一
    百九十萬元之金額，以偽造完成表示甲○○欲提領一百九十
    萬元意思之取款條私文書後，持之向復華銀行臺北分行行員
    蔡侑安行使，致其陷於錯誤，而交付一百九十萬元予被告之
    犯行，本件事證明確，被告之犯行堪以認定。
二、論罪科刑之法律適用：
  (一)查被告乙○○明知其未受甲○○之授權，亦未經甲○○之同
    意，於甲○○已經用印之取款條上偽填一百九十萬元之金額
    ，以偽造完成表示甲○○欲提領一百九十萬元意思之取款條
    私文書後，持之向復華銀行臺北分行行員蔡侑安行使之行為
    ，核其所為，係犯刑法第二百十六條、第二百十條之行使偽
    造私文書罪。其於取款條上偽填取款金額以偽造取款條私文
    書，進而行使，其偽造私文書之低度行為應為行使偽造私文
    書之高度行為所吸收，不另論罪。又其持上開偽造取款條私
    文書向銀行行員蔡侑安行使，致蔡侑安陷於錯誤，而交付一
    百九十萬元之行為，核其所為，係犯刑法第三百三十九條第
    一項之詐欺取財罪。而其所犯行使偽造私文書罪及詐欺取財
    罪之間，有方法結果之牽連關係，依刑法第五十五條後段之
    規定，應從較重之行使偽造私文書罪處斷。
  (二)又公訴人起訴事實雖未敘及被告行使偽造私文書之犯行，然
    該部份事實與公訴人起訴之犯罪事實既具有牽連犯之裁判上
    一罪關係，應為起訴效力所及，本院自應併予審究，附此敘
    明。
  (三)爰審酌被告因需款孔急，而為本件犯行，其犯罪所得金額雖
    達一百九十萬元，金額甚多，惟其犯後坦承犯行而態度良好
    ，且已清償告訴人一百十五萬元，並逐步償還復華銀行所代
    為清償之七十五萬元，業據告訴人甲○○於本院九十四年十
    一月二十九日準備程序時陳述屬實（本院當日準備程序筆錄
    參照），並有復華銀行收入憑條及申請書影本各一份附於本
    院卷可稽，足認其尚有改過遷善之可能及其他一切情狀，量
    處如主文所示之刑。
  (四)又被告前未曾受有期徒刑以上刑之宣告（前於八十六年二月
    三日，雖曾因偽造文書案件，經本院以八十五年訴字第一五
    六八號判決判處有期徒刑五月，緩刑三年，惟於緩刑期滿，
    而緩刑之宣告未經撤銷，是其上揭刑之宣告，依刑法第七十
    六條之規定已失其效力，而與未曾受有期徒刑以上刑之宣告
    者同），有臺灣高等法院被告前案紀錄表一份在卷可稽，其
    因一時失慮，偶罹刑典，事後已坦承犯行，深具悔意，經此
    刑之宣告後，應知警惕而無再犯之虞，本院因認暫不執行其
    刑為當，予以宣告緩刑，用啟自新。
據上論斷，應依刑事訴訟法第二百七十三條之一第一項、第二百
九十九條第一項前段，刑法第二百十六條、第二百十條、第三百
三十九條第一項、第五十五條、第七十四條第一款，罰金罰鍰提
高標準條例第一條前段，判決如主文。
本案經檢察官蕭斌志到庭執行職務。
中    華    民    國    95    年    3     月    16    日
                  刑事第九庭    法  官  林怡秀
本件正本證明與原本無異。
如不服本判決，應於判決送達後十日內向本院提出上訴狀（應抄
附繕本）。告訴人甲○○如對於本判決不服者，應具備理由請求
檢察官上訴，其上訴期間之計算係以檢察官收受判決正本之日期
為準。
                                書記官  林義盛
中    華    民    國    95    年    3     月    16    日
附錄本案論罪科刑法條全文：
中華民國刑法第二百十六條
行使第二百十條至第二百十五條之文書者，依偽造、變造文書或
登載不實事項或使登載不實事項之規定處斷。
中華民國刑法第二百十條
偽造、變造私文書，足以生損害於公眾或他人者，處五年以下有
期徒刑。
中華民國刑法第三百三十九條
意圖為自己或第三人不法之所有，以詐術使人將本人或第三人之
物交付者，處五年以下有期徒刑、拘役或科或併科一千元以下罰
金。
以前項方法得財產上不法之利益或使第三人得之者，亦同。
前二項之未遂犯罰之。


司法院資訊處製作；財團法人民間司法改革基金會備份。
